【裁判字號】    90,訴,854
【裁判日期】    900723
【裁判案由】    搶奪等
【裁判全文】
臺灣高雄地方法院刑事判決                            九十年度訴字第八五四號
    公  訴  人  臺灣高雄地方法院檢察署檢察官
    被      告  乙○○
    被      告  丙○○
    被      告  戊○○
    被      告  甲○○
右列被告因搶奪等案件，經檢察官提起公訴（八十九年度偵字第一四七０八號），本
院判決如左：
    主  文
乙○○共同意圖為自己不法之所有，而搶奪他人之動產，處有期徒刑拾月。
戊○○牙保贓物，累犯，處罰金參仟元，如易服勞役，以參佰元折算壹日。
丙○○故買贓物，處罰金參仟元，如易服勞役，以參佰元折算壹日。
甲○○無罪。
    事  實
一、乙○○與綽號「小白」之不詳姓名年籍成年男子共同意圖為自己不法之所有，並
    基於搶奪他人財物之犯意聯絡，於民國八十九年六月二十四日二十時五十分許，
    共騎車牌號碼不詳之機車一部，行經高雄市○鎮區○○路一０八巷口時，見丁○○單獨在路上行走，乃乘其不備之際，由後座之人出手搶奪丁○○所有掛於胸前
    之摩托羅拉牌Ｖ三六八八型行動電話手機一具。得手後，迅速逃逸。
二、戊○○於八十三年間曾因搶奪案件，經本院判處有期徒刑二年八月確定，於八十
    五年三月十五日執行完畢。仍不知謹慎，明知友人乙○○所持有之前開行動電話
    手機係來路不明之贓物，於八十九年六月二十四日二十一時許，乙○○電告有手
    機要賣後，適丙○○缺手機使用，乃徵得丙○○同意後，介紹由丙○○購買，旋
    即約定於同年月二十五日晚上八時許，在高雄市○鎮區○○路、中山路之加油站
    附近交易。嗣乙○○與「小白」於約定時地，持該手機抵達後，即由明知該手機
    係來源不明贓物之丙○○以新台幣（下同）六千五百元之低價，予以買受。丙○○購得該手機後，即裝上其使用中之0000000000號ＳＩＭ卡，供其對
    外聯絡使用。至八十九年六月三十日十三時十分許，在高雄市○○區○○路四三
    八號管理室前，為警查獲，並在丙○○身上扣得該手機（已發還被害人），並循
    線查獲戊○○、乙○○及陪同乙○○之甲○○，扣得無關本案之行動電話手機三
    具。
三、案經高雄市政府警察局新興分局報請臺灣高雄地方法院檢察署檢察官偵查起訴。
    理  由
壹、被告乙○○、戊○○、丙○○有罪部分：
一、被告乙○○部分：
    訊據被告乙○○矢口否認有何搶奪犯行，辯稱：伊於搶奪案發時係在家中，且丙○○之手機係向「小白」買的，伊雖曾聯絡戊○○，且在交易現場，但未參與搶
    奪云云。然查：前開摩托羅拉牌Ｖ三六八八型行動電話手機一具，係被害人丁○○於前開時地為共騎一部機車之二人所搶奪之物，雖因只看到二人背影，無法詳
    為指認搶犯，但後載之人頭染金黃色等情，已據被害人丁○○在警訊時指述甚明
    ，並有贓物認領保管收據一紙附卷足稽。而該手機確係被告聯絡共同被告戊○○
    介紹出售予共同被告丙○○，且出售時又在交易現場之事實，為被告所不否認，
    核與戊○○、丙○○之供述相符，被告又無法具體說明「小白」之姓名、年籍、
    聯絡方法等資料，亦無法交代「小白」之手機來源，被告實係搶犯之一，已堪認
    定；又被告係於八十九年六月二十四日二十一時許即電告戊○○有手機出售之事
    ，此為戊○○供明在卷（八十九年六月三十日警訊筆錄），而本件搶案發生時間
    係在同日二十時五十分許，相差僅約十分鐘，再被告住於高雄縣仁武鄉，案發地
    點則在高雄市前鎮區，二地相距甚遠，如被告並非搶奪之犯人，「小白」何能於
    十分鐘內趕赴仁武鄉，旋請託被告銷贓？且「小白」竟能在搶奪財物後，十分鐘
    即可經由被告銷贓，衡情被告確屬共同搶奪財之人無疑。末查該手機確係共同被
    告丙○○向被告購買，價金交付被告，被告則交付給丙○○之事實，亦經戊○○
    、丙○○在本院審理中供明屬實（九十年七月九日審判筆錄），而被告與戊○○
    是朋友，與丙○○並不認識，雙方均無怨隙，茍丙○○非直接向被告購買該手機
    ，其二人何敢在公判庭面對被告時強力指控？如其二人之此項指控確非事實，被
    告為無何卻無任何強烈反駁之語？是本件搶奪犯行確係被告與「小白」所為，應
    堪認定。至被告在偵查中所舉證人許文雄僅證述被告於案發時應該在家，顯未確
    知被告是否在家，其證言難為被告有利之認定。綜上所述，被告空言否認犯行，
    係屬卸責之詞，不足採信，本件罪證明確，被告犯行，堪以認定。
二、被告戊○○、丙○○部分：
    訊據被告戊○○、丙○○對於介紹、購買前開手機贓物之事實均供承不諱，惟矢
    口否認有何牙保、故買贓物犯行，均辯稱：不知該手機是贓物云云。然查：該手
    機係被害人丁○○被搶之贓物，已據被害人丁○○在警訊時陳明在卷，並有贓物
    認領保管收據一份附卷可稽。被告二人均有使用行動電話手機，對於買賣手機之
    地點、方式、價格等知識不可諉為不知；被告戊○○與乙○○認識不久，只知其
    為模板工人，平時沒什麼聯絡一節，亦據戊○○供明在卷（九十年七月九日審判
    筆錄），而當時前開摩托羅拉牌Ｖ三六八八型行動電話手機一具價值為一萬八千
    元，亦據被害人丁○○在警訊時陳明在卷，被告二人斷無不知該手機機型甚為昂
    貴之理。其等竟不循正常之購買管道（如電話公司、通訊行等）購買手機，反向
    模板工人之被告乙○○及不詳姓名之「小白」，以遠低於市場價格之六千五百元
    購買該手機，其等對於該手機係屬來路不明之贓物，焉能諉為不知？是其等上開
    所辯，核屬事後卸責之詞，不足採信，本件罪證明確，被告戊○○牙保贓物、被
    告丙○○故買贓物等犯行均堪以認定。
三、核被告乙○○所為係犯刑法第三百二十五條第一項之搶奪罪；被告戊○○所為，
    係犯刑法第三百四十九條第二項之牙保贓物罪；被告丙○○所為，係犯刑法第三
    百四十九條第二項之故買贓物罪。被告乙○○與「小白」之不詳姓明成年男子間
    就其等所犯之搶奪犯行，具有犯意聯絡及行為分擔，為共同正犯。被告戊○○於
    八十三年間曾因搶奪案件，經本院判處有期徒刑二年八月確定，於八十五年三月
    十五日執行完畢之事實，有臺灣高雄地方法院檢察署刑案資料查註紀錄表及臺灣
    高等法院被告全國前案紀錄表可憑，茲於執行完畢後，五年以內再犯本件有期徒
    刑以上之本罪，係屬累犯，應依法加重其刑。審酌被告乙○○素行非佳，年輕力
    壯，不思從事正常工作賺取金錢，竟搶奪他人財物，危害社會治安情節非輕，犯
    後飾詞圖卸，於審判中經共同被告當面指控時，猶不知坦承犯行，顯無悔意；被
    告戊○○素行非佳，惟僅單純介紹買賣贓物，並無獲利，被告丙○○尚無犯罪前
    科，僅單純購買手機使用，尚無毀損情事，二人犯後雖否認知贓，然卻能配合警
    方供出贓物來源，進而查獲搶犯等一切情狀，爰就其等三人所犯之罪，分別量處
    如主文所示之刑，並就被告戊○○、丙○○部分均諭知如易服勞役之折算標準。
    至扣案行動電話手機三具，經查與本件犯行無關，自不得予以沒收，附此敘明。
貳、被告甲○○無罪部分：
一、公訴意旨另以：被告甲○○共同意圖為自己不法之所有，與乙○○共騎機車，於
    前開時間、地點，搶奪被害人丁○○所有之前開行動電話手機一具，因認被告涉
    有共同搶奪之罪嫌云云。
二、按犯罪事實應依證據認定之，無證據不得推定其犯罪事實；不能證明被告犯罪者
    ，應諭知無罪之判決，刑事訴訟法第一百五十四條、第三百零一條第一項分別定
    有明文。另刑事訴訟法上所謂認定犯罪事實之證據，係指足以認定被告確有犯罪
    行為之積極證據而言，如未能發現相當證據或證據不足以證明，自不能以推測或
    擬制之方法，以為裁判基礎，此有最高法院二十九年上字第三一○五號判例及四
    十年台上字第八十六號判例可供參照。
三、訊據被告堅決否認有何搶奪上開手機犯行。辯稱：伊未參與搶奪手機，警查所扣
 得之三枝手機，有二枝係伊所有，伊亦未染髮，乙○○與丙○○等交易手機時，
    伊在距現場有一、二百公尺之加油站附近等候乙○○，未見到交易情形，只知乙○○方面有二人，伊沒見到「小白」是如何離開現場等語。經查：
（一）被害人丁○○自警訊時起即未曾指認被告係搶奪之人，被告自警訊時起又均堅
      決否認有何搶奪犯行，而為警在其身上所查獲之手機二枝，被告堅稱係其所有
      ，而其中一枝號碼0000000000號手機確屬被告所有之事實，亦有台
      灣大哥大股份有限公司九十年五月三日九０資警七三六一八號函附申請人資料
      附卷可憑，至另一枝手機則查無可資證明有何不法取得之證據，被告所辯與事
      實尚無不合，已難僅因被告為警查獲時與被告乙○○在一起，即遽認被告與乙○○之搶奪犯行。
（二）共同被告丙○○、甲○○均未指被告即係搶奪手機之犯人，丙○○在警訊時即
      供稱不認識及見過被告（八十九年七月一日警訊筆錄），在本院審理中雖供稱
      係乙○○與另一人持手機前來交易，惟因晚上天色昏暗，不能確定是被告等語
      （九十年七月九日審判筆錄）；被告戊○○雖在警訊時及本院審理中指認被告
      當晚與乙○○到交易現場，惟亦未指證被告曾參與手機買賣之接洽，而當晚天
      色昏暗，戊○○非無誤認之可能。況當日晚上係乙○○偕同「小白」與丙○○
      、戊○○交易之事實，亦經被告乙○○供明在卷，核與被告所辯不在交易現場
      一節相符，益見共同被告戊○○確有誤認無疑。
（三）被害人在警訊時即指搶奪之人中有一人頭染金黃色，惟被告乙○○並未染髮，
      已據共同被告戊○○供明，復經即查獲本案之高雄市政府警察局新興分局警原
      尤啟明在審判中到庭結證屬實，而被告甲○○亦未染髮，除經其於偵審中供明
      外，證人尤啟明及戊○○均無法指證被告當時曾經染髮，而被告如當時確曾將
      頭髮染成被害人所指之金黃色，則對此案情重要之點，何能承辦本案之檢警均
      未予重視，而毫無片語敘及？足見，被告當時並未染髮甚明。被告與乙○○既
      均未染髮，被告即非屬下手行搶之人，則本件下手行搶者應係「小白」無疑。
      況被告於本件搶案發生時確在機車行上班，直到晚上十點才下班，上班時間外
      出拿材料約十分鐘即可回來等情，並據證人即被告之同事林俊宏在偵查中到庭
      結證屬實（八十九年十月二十六日偵訊筆錄），被告既在上班，焉有利用短短
      十分鐘之外出時間即可與人一同犯下搶奪罪之可能？足見，被告確未參與本件
      搶奪犯行。此外，復查無其他積極證據足資證明被告被告確有搶奪犯行，其犯
      行尚屬不能證明，自應為被告無罪之諭知。
據上論斷，應依刑事訴訟法第二百九十九條第一項前段、第三百零一條第一項前段、
刑法第二十八條、第三百二十五條第一項、第三百四十九條第二項、第四十七條、第
四十二條第二項，罰金罰鍰提高標準條例第一條前段、第二項，判決如主文。
中      華      民      國      九十      年      七    月    二十三    日
                                  臺灣高雄地方法院刑事第一庭
                                      法  官  林  水  城
右正本證明與原本無異。
如不服本判決，應於判決送達後十日內，向本院提出上訴狀。
                                      書記官  蔡  燦  彬
中      華      民      國      九十      年      七    月    二十四    日
附錄本案論罪科刑法條：
中華民國刑法第三百二十五條
 (普通搶奪罪)
意圖為自己或第三人不法之所有，而搶奪他人之動產者，處六月以上五年
以下有期徒刑。
因而致人於死者，處無期徒刑或七年以上有期徒刑，致重傷者，處三年以
上十年以下有期徒刑。
第一項之未遂犯罰之。
中華民國刑法第三百四十九條
 (普通贓物罪)
收受贓物者，處三年以下有期徒、拘役或五百元以下罰金。
搬運、寄藏、故買贓物或為牙保者，處五年以下有期徒刑、拘役或科或併
科一千元以下罰金。
因贓物變得之財物，以贓物論。


司法院資訊處製作；財團法人民間司法改革基金會備份。
